臺灣高等法院臺中分院刑事判決　　 99年度上更(一)字第303號
上　訴　人
即　被　告　楊仁豪
指定辯護人　本院公設辯護人王金陵
上列上訴人因違反毒品危害防制條例案件，不服臺灣臺中地方法
院99年度訴字第1888號中華民國99年8月31日第一審判決（起訴
案號：臺灣臺中地方法院檢察署99年度偵字第10904號，移送併
辦案號：99年度偵字第15555號），提起上訴，前經本院判決後
，經最高法院發回審理，本院判決如下：
    主  文
一原判決關於附表一編號2、4、6及定應執行刑部分，均撤銷。
二楊仁豪犯如附表一編號2、4、6所示之販賣第一級毒品罪，各
  處如附表一編號2、4、6「主文（含主刑及從刑）」欄所示之
  刑。
三其餘上訴駁回（即附表一編號1、3、5、附表二）。
四楊仁豪上開撤銷改判（二）及上訴駁回（三）部分，應執行有
  期徒刑貳拾年。未扣案之行動電話壹支（含門號0000000000號
  SIM卡壹張）及桌上型電腦壹部（含主機、滑鼠、螢幕）均沒
  收之，如全部或一部不能沒收時，均追徵其價額；販賣第一級
  毒品所得合計新臺幣參仟參佰元沒收之（其中附表一編號2之
  新臺幣捌佰元、附表一編號4之新臺幣伍佰元，分別與各該編
  號「交易方式」欄所示之某真實姓名年籍均不詳之成年男子連
  帶沒收之），如全部或一部不能沒收時，以其財產抵償之（其
  中附表一編號2之新臺幣捌佰元、附表一編號4之新臺幣伍佰元
  ，分別以其與各該編號「交易方式」欄所示之某真實姓名年籍
  均不詳之成年男子之財產連帶抵償之）。
    事  實
一、楊仁豪前曾於民國95年間因違反毒品危害防制條例及妨害自
    由案件，分別經臺灣臺中地方法院判決判處有期徒刑6月、
    10月及7月，嗣減刑為有期徒刑3月、5月及3月15日確定，又
    因加重竊盜案件，經臺灣高等法院臺中分院判決判處有期徒
    刑1年6月，減為有期徒刑9月確定，上開4罪合併定應執行刑
    為有期徒刑1年7月確定；另於96年間因違反毒品危害防制條
    例案件，經臺灣臺中地方法院判決判處有期徒刑1年，經減
    刑為有期徒刑6月確定，且與前揭應執行刑接續執行，於97
    年6月25日因縮短刑期假釋出監並交付保護管束，保護管束
    期間至97年12月14日假釋期滿未經撤銷，以已執行論。詎仍
    不知悔改，明知海洛因為毒品危害防制條例第2條第2項第1
    款所列管之第一級毒品，不得非法持有、轉讓及販賣，竟基
    於意圖營利，單獨販賣第一級毒品海洛因之個別犯意，及意
    圖營利，與某真實姓名年籍均不詳之成年男子共同販賣海洛
    因之個別犯意聯絡，均以其所有行動電話門號0000000000號
    （機具及門號SIM卡均為楊仁豪所有，惟均未扣案）作為聯
    繫工具，於附表一所示時間、地點，以該表列之各該交易方
    式，先後販賣第一級毒品海洛因予卓永祚（綽號「紅毛」，
    別稱「阿祚」）、祈志雄（綽號「大胖」）、黃慶村（無綽
    號，別稱「阿村」）、林慰泰（無綽號，別稱「阿慰」〈臺
    語音同「阿偉」〉）共6次（詳附表一所載）。另基於轉讓
    第一級毒品海洛因之個別犯意，於附表二所示時間、地點，
    以該表列之各該轉讓方式，先後無償轉讓第一級毒品海洛因
    予黃慶村共2次（詳如附表二所載）。嗣於99年5月6日上午
    11時20分許，經警在楊仁豪所賃居之臺中市○○區○○路2
    段175號10樓之23之1，拘獲楊仁豪，並扣得與本案無關之第
    一級毒品海洛因1包（驗餘淨重0.2209公克）、行動電話及
    現金等物，進而查悉上情。
二、案經臺灣臺中地方法院檢察署檢察官指揮臺中縣警察局（現
    改制為臺中市政府警察局，下直接稱呼改制後之名稱）太平
    分局報告該署檢察官偵查起訴。
    理    由
一、證據能力之說明：
  (一)按檢察官職司追訴犯罪，就審判程序之訴訟構造言，檢察官
    係屬與被告對立之當事人一方，偵查中對被告以外之人所為
    之偵查筆錄，或被告以外之人向檢察官所提之書面陳述，性
    質上均屬傳聞證據。在理論上，如未予被告反對詰問、適當
    辯解之機會，一律准其為證據，似有違當事人進行主義之精
    神，對被告之防禦權亦有所妨礙；然而現階段刑事訴訟法規
    定檢察官代表國家偵查犯罪、實施公訴，必須對於被告之犯
    罪事實負舉證之責，依法其有訊問被告、證人及鑑定人之權
    ，證人、鑑定人且須具結，而實務運作時，偵查中檢察官向
    被告以外之人所取得之陳述，原則上均能遵守法律規定，不
    致違法取供，其可信性極高，為兼顧理論與實務，乃於修正
    刑事訴訟法時，增列第159條之1第2項，明定被告以外之人
    於偵查中向檢察官所為陳述，除顯有不可信之情況外，得為
    證據（最高法院95年度臺上字第1044號判決要旨參照）。復
    按刑事訴訟法第159條之1第2項，明定被告以外之人於偵查
    中向檢察官所為陳述，除顯有不可信之情況者外，得為證據
    ；所謂「不可信之情況」，由法院審酌被告以外之人於陳述
    時之外在環境及情況而為判斷；而被告以外之人於偵查時，
    是否與被告對質，與其陳述時之外在環境並無必然之關聯，
    自不得以偵查中未經被告詰問，逕認該陳述無證據能力；至
    該等陳述與事實是否相符，要屬證據證明力之問題，與證據
    能力之有無，不容混淆（最高法院94年度臺上字第7132號、
    95年度臺上字第1585號等判決要旨參照）。又證人於檢察官
    偵查中所為之陳述，審酌該陳述作成之客觀條件及環境，認
    其心理狀態健全，並無受到脅迫、利誘或詐欺，自非顯有不
    可信之情形，依刑事訴訟法第159條之1第2項之規定，亦得
    為證據（最高法院95年度臺上字第934號判決要旨參照）。
    經查，卓永祚、祈志雄、林慰泰、黃慶村於檢察官偵查時所
    為之證述，依據偵訊過程及筆錄記載，可徵其等於檢察官偵
    查中為陳述時，並無任何遭受外力不當干涉之顯不可信之情
    況，況被告及辯護人於原審及本院審理時，亦均無具體指陳
    證人等人上開證述作成時，有何外在環境及情況足以影響證
    人證述之任意性及真實性，而有何顯有不可信之情況者，再
    者卓永祚於原審審理時，已經檢察官聲請傳喚到庭作證，並
    予被告、辯護人詰問、對質之機會（其餘證人則未經被告及
    其辯護人聲請傳喚，應認屬其等詰問權之捨棄），堪認已完
    足為合法調查之證據，故上開證人於偵訊時之證述，堪認有
    證據能力。
  (二)按現行刑事訴訟法關於「鑑定」之規定，除選任自然人充當
    鑑定人外，另設有囑託機關鑑定制度。依同法第198條、第
    208條之規定，不論鑑定人或鑑定機關、團體，固均應由法
    院、審判長、受命法官或檢察官視具體個案之需要而為選任
    、囑託，並依第206條之規定，提出言詞或書面報告，始符
    合同法第159條第1項所定得作為證據之「法律有規定」之情
    形，否則所為之鑑定，仍屬傳聞證據。然於司法警察機關調
    查中之案件，為因應實務上，或因量大、或有急迫現實需求
    ，併例行性當然有鑑定之必要者，例如毒品之種類與成分、
    尿液之毒品反應，或者槍彈有無殺傷力等鑑定，基於檢察一
    體原則，得由該管檢察長對於轄區內之案件，以事前概括選
    任鑑定人或囑託鑑定機關、團體之方式，俾便轄區內之司法
    警察官、司法警察對於調查中之此類案件，得即時送請先前
    已選任之鑑定人或囑託之鑑定機關、團體實施鑑定，以求時
    效（法務部92年9月1日法檢字第0920035083號函參照，刊載
    於法務部公報第312期）。是此種由檢察機關概括選任鑑定
    人或概括囑託鑑定機關、團體，再轉知司法警察官、司法警
    察於調查犯罪時參考辦理之作為，法無明文禁止，係為因應
    現行刑事訴訟法增訂傳聞法則及其例外規定之實務運作而為
    ，與檢察官選任或囑託為鑑定者，性質上並無差異，同具有
    證據能力（最高法院96年度臺上字第2860號判決要旨參照）
    。查下列經引用作為本案證據之毒品鑑定報告，依送鑑之標
    準作業流程送請行政院衛生署草屯療養院進行鑑定；揆諸前
    揭說明，該毒品鑑定書屬法律規定得為證據者，自有證據能
    力。
  (三)按所謂被告以外之人於審判外之陳述，係指被告以外之人就
    其曾經參與或見聞之事實，事後追憶並於審判外為陳述者而
    言。如被告以外之人係被告犯罪之共同正犯、共犯、相對人
    、被害人或其他關係人，而於被告實行犯罪行為時與被告為
    言詞或書面對談，且其對話之本身即係構成被告犯罪行為之
    部分內容者，因非屬其事後就曾經與聞之事實所為之追憶，
    自與審判外之陳述有間，2者不容混淆。又國家基於犯罪偵
    查之目的，對被告或犯罪嫌疑人進行通訊監察，乃係以監控
    與過濾受監察人通訊內容之方式，蒐集對其有關之紀錄，並
    將該紀錄予以查扣，作為認定犯罪與否之證據，屬於刑事訴
    訟上強制處分之一種，而監聽係通訊保障及監察法第13條第
    1 項所定通訊監察方法之一，司法警察機關依法定程序執行
    監聽取得之錄音，係以錄音設備之機械作用，真實保存當時
    通訊之內容，如通訊一方為受監察人，司法警察在監聽中蒐
    集所得之通訊者對話，若其通話本身即係被告進行犯罪中構
    成犯罪事實之部分內容，則依前開說明，自與所謂「審判外
    之陳述」無涉，應不受傳聞法則之規範，當然具有證據能力
    。至司法警察依據監聽錄音結果予以翻譯而製作之監聽譯文
    ，屬於文書證據之一種，於被告或訴訟關係人對其譯文之真
    實性發生爭執或有所懷疑時，法院固應依刑事訴訟法第165
    條之1第2項規定，以適當之設備，顯示該監聽錄音之聲音，
    以踐行調查證據之程序，俾確認該錄音之聲音是否為通訊者
    本人及其內容與監聽譯文之記載是否相符，或傳喚該通訊者
    ，或依其他法定程序，為證據調查。倘被告或訴訟關係人對
    該通訊監察譯文之真實性並不爭執，即無勘驗辨認其錄音聲
    音之調查必要性，法院於審判期日如已踐行提示監聽譯文供
    當事人辨認或告以要旨，使其表示意見等程序並為辯論者，
    其所為之訴訟程序即無不合（最高法院97年度臺上字第5940
    號判決要旨參照）。次按有事實足認被告或犯罪嫌疑人有最
    輕本刑為3年以上有期徒刑之罪嫌，並危害國家安全或社會
    秩序情節重大，而有相當理由可信其通訊內容與本案有關，
    且不能或難以其他方法蒐集或調查證據者，得發通訊監察書
    。前項通訊監察書，偵查中由檢察官依司法警察機關聲請或
    依職權以書面記載第11條之事項，並敘明理由、檢附相關文
    件，聲請該管法院核發，通訊保障及監察法第5條第1項第1
    款、第2項定有明文。查下列經本院所引用有關被告所持用
    之0000000000號行動電話之監聽錄音，業經原審法院以99年
    度聲監字第9號、99年度聲監續字第151號、第310號、第480
    號核准在案，有通訊監察書、電話附表等件在卷（見99警聲
    搜1818卷第9至21頁）可參，復有各該通訊監察譯文資料在
    卷（見99偵10904卷第104頁背面、108頁、98他6063卷第24
    頁背面、37頁背面、38、54、55頁〈詳細頁數詳見下述〉）
    可參，乃係依法所為之監聽。且審酌電話監聽侵害被告權益
    之種類及輕重、對於被告訴訟上防禦不利益之程度、犯罪所
    生之危害或實害等情形，兼顧人權保障及公共利益之均衡維
    護，堪認此部分電話監聽合於比例原則，而警方依監聽錄音
    所製作之監聽譯文，經原審於99年8月18日、本院於100年2
    月9日審判期日，均提示予檢察官、被告及辯護人後，迄言
    詞辯論終結前均無異議，則依上開說明，本案卷內通訊監察
    譯文自具證據能力。
  (四)另卷附之行動電話通聯紀錄，純係機械作用而不涉及人為之
    意志判斷，與傳聞法則所欲防止證人記憶、認知、誠信之誤
    差明顯有別，核與刑事訴訟法第159條第1項之要件不符。該
    項證據既無違法取得之情形，並經法院依法踐行調查證據程
    序，自應具有證據能力。
  (五)按刑事訴訟法第159條之5第2項所規定：「當事人、代理人
    或辯護人於法院調查證據時，知有第159條第1項不得為證據
    之情形，而未於言詞辯論終結前聲明異議者，視為有前項之
    同意。」乃係基於證據資料愈豐富，愈有助於真實發現之理
    念，酌採當事人進行主義之證據處分權原則，並強化言詞辯
    論主義，透過當事人等到庭所為之法庭活動，在使訴訟程序
    順暢進行之要求下，承認傳聞證據於一定條件內，得具證據
    適格。此種「擬制同意」，因與同條第一項之明示同意有別
    ，實務上常見當事人等係以「無異議」或「沒有意見」表示
    之，斯時倘該證據資料之性質，已經辯護人閱卷而知悉，或
    自起訴書、判決書之記載而了解，或偵、審中經檢察官、審
    判長、受命法官、受託法官告知，或被告逕為認罪答辯或有
    類似之作為、情況，即可認該相關人員於調查證據之時，知
    情而合於擬制同意之要件（最高法院96年度臺上字第4174號
    判決意旨參照）。經查，除上開供述證據外，本判決下列所
    引用之被告以外之人於審判外之供述證據，檢察官、被告及
    其辯護人於原審、本院準備程序及審判期日中均未對此部分
    之證據能力有所爭執（於原審並均同意具有證據能力，見原
    審卷第36頁背面），且迄至言詞辯論終結前亦未聲明異議，
    本院審酌上開證據資料製作時之情況，均無違法不當及證明
    力明顯過低之瑕疵，亦認為以之作為證據應屬適當，揆諸前
    開規定，均認有證據能力。
二、認定事實所憑之證據
  (一)訊據上訴人即被告（下稱被告）楊仁豪於本院審理時，對於
    附表一編號1至3、5所示各該販賣第一級毒品之犯行及附表
    二所示各該轉讓第一級毒品之犯行，均坦承不諱。惟矢口否
    認附表一編號4、編號6之販賣第一級毒品之犯行，辯稱：附
    表一編號4所示伊與林慰泰間交易5百元該次，伊雖然有拿毒
    品交付林慰泰，但林慰泰並沒有拿錢給伊，事後也不了了之
    ，有人教伊說這樣不是販賣行為，另附表一編號6所示伊與
    卓永祚有交易毒品之該次，實際上伊是拿葡萄糖賣給卓永祚
    ，有人也教伊說這樣不是販賣行為，伊雖然有販毒意思，但
    行為上有些並沒有該當，請鈞院裁示云云。
  (二)經查：
  1.被告犯附表一編號1至3、5所示各該販賣第一級毒品及附表
    二所示各該轉讓第一級毒品部分：
  上開販賣及轉讓毒品部分，已經被告於原審、本院均坦承不
    諱，核與證人卓永祚於警偵訊時就如附表一編號1（見臺中
    市政府警察局太平分局中縣太警偵字第00990040824號刑案
    偵查卷宗第20、22頁〈凡頁數有2組數字者，此指書寫字體
    格式較大者，以下同〉、99偵10904卷第83頁），證人祈志
    雄於警偵訊時就附表一編號2、5（見臺中市政府警察局太平
    分局中縣太警偵字第00990042087號刑案偵查卷宗第21至22
    頁、98他6063卷第59至63頁）所載各該第一級毒品海洛因交
    易情節，以及證人黃慶村於警偵訊時就附表一編號3及附表
    二所載各該轉讓第一級毒品海洛因經過（見98他6063卷第29
    、31、33至34、71至75頁），分別證述及具結證述明確，復
    有與卓永祚、祈志雄、黃慶村所述相符之通訊監察譯文在卷
    （其中附表一編號1之譯文見99偵10904卷第108頁；附表一
    編號2之譯文見98他6063卷第54頁；附表一編號3之譯文見98
    他6063卷第37頁背面；附表一編號5之譯文見98他6063卷第
    54 至55頁；附表二編號1之譯文見98他6063卷第37頁背面；
    附表二編號2之譯文見98他6063卷第38頁）可資佐證。此外
    ，復有行動電話門號0000000000號通聯調閱查詢單（見99警
    聲搜1818號卷）可參。而卓永祚前曾於88、89、90、93年間
    曾因施用第一級毒品海洛因案件，經法院裁定送觀察勒戒或
    強制戒治或經判處罪刑確定，並均執行完畢，有其臺灣高等
    法院被告前案紀錄表在卷（見原審卷第39至45頁）可參；祈
    志雄前曾於89、92、96、97年間因施用第一級毒品案件，經
    法院裁定送觀察勒戒或判處罪刑確定，並已執行完畢，有其
    臺灣高等法院被告前案紀錄表1份在卷（見本院卷第40至43
    頁）可參；黃慶村前曾於91、93、96、97、99年間即因施用
    第一級毒品海洛因案件，經法院裁定送觀察勒戒及強制戒治
    ，或經法院判處罪刑確定，部分並已執行完畢，有其臺灣高
    等法院被告前案紀錄表1份在卷（見本院卷第31至39頁）可
    參；足見卓永祚、祈志雄、黃慶村等人對於向被告購買及黃
    慶村自被告處受轉讓之毒品均為海洛因均有所認識，依其等
    生活經驗自無誤認之可能，益徵其等證述向被告購買及被告
    轉讓第一級毒品海洛因與黃慶村之證述，均與事實相符。益
    徵被告於原審及本院就上開部分所為之自白確與事實相符，
    而堪採信。
  起訴書雖認附表一編號2之犯行，係被告與綽號「滷蛋」之
    盧明源所共犯，無非係以祈志雄於99年5月4日偵訊時證稱：
    被告是叫綽號「滷蛋」之人交付第一級毒品海洛因等語（見
    98他6063卷第61頁）為據。然此部分為被告及盧明源所均堅
    詞否認，且觀諸被告與祈志雄於99年2月23日下午1時50分許
    之對話內容如下：（A：指被告所使用之行動電話門號00000
    00000號，B：指祈志雄所使用之行動電話門號0000000000號
    ，見98他6063卷第54頁）
    〔99年2月23日下午1時50分許〕
    B：我阿義，你在哪。
    A：我在台北，我叫我朋友去，你去文心崇德路那。
    B：我順便還你1800元你跟你朋友說。
    A：好。
    〔99年2月23日下午2時10分許〕
    B：我到了，在泛亞這我騎機車。
    A：好。
    惟被告所使用之行動電話門號0000000000號於99年2月23日
    當日，並無與盧明源所使用之行動電話門號0000000000號通
    聯之任何紀錄，有卷附之通訊監察譯文在卷（見99警聲搜18
    18卷第50頁）可明。此外，遍查偵查全卷，亦無其他積極證
    據足證被告確有於如附表一編號2所示時、地，委託盧明源
    交付第一級毒品海洛因予祈志雄之事實，故自無從僅憑祈志
    雄此部分證述，遽為被告係與盧明源共犯此次販賣海洛因之
    認定。從而，本院僅認定被告於附表一編號2所示時、地，
    係與某真實姓名年籍均不詳之成年男子共犯而由該名成年男
    子交付第一級毒品海洛因予祈志雄，附此敘明。
  2.被告犯附表一編號4、6所示各該販賣第一級毒品部分：
  被告於本院審理時雖執其為附表一編號4之犯行時尚未收取
    價金，暨為附表一編號6之犯行時，實係交付葡萄糖等情詞
    置辯。惟此部分已經證人林慰泰於警偵訊就附表一編號5（
    見98他6063卷第16至18、19、77、81、83頁），及證人卓永
    祚於警偵訊及原審審理時就如附表一編號6（見臺中市政府
    警察局太平分局中縣太警偵字第00990040824號刑案偵查卷
    宗第20、22頁〈凡頁數有2組數字者，此指書寫字體格式較
    大者，以下同〉、99偵10904卷第83頁、原審卷第64至66頁
    ）所載各該第一級毒品海洛因交易情節，均證述及具結證述
    均交易成功等詞明確，復有與林慰泰、卓永祚所述相符之通
    訊監察譯文在卷（其中附表一編號4之譯文見98他6063卷第
    24頁背面；附表一編號6之譯文見99偵10904卷第104頁背面
    ）可資佐證。此外，復有行動電話門號0000000000號通聯調
    閱查詢單可資佐證。而卓永祚前已有施用第一級毒品海洛因
    或遭觀察勒戒、強制戒治或經判處罪刑確定，並均執行完畢
    之紀錄，已如前述；林慰泰前曾於97、98 、99年間因施用
    第一級毒品海洛因案件，經法院裁定送觀察勒戒或判處罪刑
    確定，部分刑期並已執行完畢，有其臺灣高等法院被告前案
    紀錄表及臺灣臺中地方法院檢察署檢察官97年度毒偵字第18
    54號不起訴處分書各1份在卷（見本院卷第26至30、87頁）
    可參，足見林慰泰、卓永祚對於向被告購買之毒品均為海洛
    因均有所認識，依其等生活經驗自無誤認之可能，益徵其等
    於警偵訊、原審（指卓永祚部分）證述向被告購買之毒品係
    第一級毒品海洛因，確均與事實相符。
  被告雖於本院審理時否認上開2次販賣毒品海洛因之犯行，
    證人林慰泰於本院審理時亦具結證述其並沒有拿錢給被告（
    見本院卷第113頁），然此部分為林慰泰歷次證述所無者，
    況且，依林慰泰歷次警偵訊筆錄，其向被告購買毒品海洛因
    ，或由被告親自或由被告囑由某真實姓名年籍均不詳之成年
    男子交付毒品及收取金錢者，共計10餘次，林慰泰於本院證
    述其沒有拿錢給被告者究屬何次，並未敘明，至林慰泰於本
    院證述上情係循被告詢以：「當初是否是你打電話給我說要
    東西，但是我過去找你時東西有拿給你，但是你錢也沒有給
    我？」之問話後，方回答：「對，我錢沒有給你」，惟本案
    認定被告於附表一編號4販賣海洛因與林慰泰時，係推由某
    真實姓名年籍均不詳之成年男子與林慰泰進行交易，並非由
    被告親自交付毒品及收取價錢，足見證人林慰泰於本院證述
    上情，縱係屬實，亦非本案附表一編號4之交易情節。再者
    ，被告於原審準備程序、審理及本院行準備程序時亦均未供
    述其販賣與林慰泰之如附表一編號4之該次有上開未收取金
    錢之情節，反而對於起訴、原審判決認定之事實均坦承不諱
    （見原審卷第20、36、70頁、本院卷第64頁），足見被告於
    本院審理時就附表一編號4所示犯行所持之辯解，暨林慰泰
    於本院審理時所為更異之證述，均為本院所不採。至被告雖
    辯解其於附表一編號6所示犯行係交付葡萄糖與卓永祚一節
    ，查被告於經檢察官提起公訴移審至原審法院由受命法官進
    行訊問及爾後進行準備程序時，除坦承起訴書所載之犯罪事
    實二（一）至（七）即本案附表一編號1至5及附表二所示犯
    行外，就犯罪事實二（八）及本案附表一編號6犯行並未坦
    承，均辯稱：伊不願意接受卓永祚拿電腦來換毒品，但當時
    卓永祚毒癮發作，伊自己也有施用海洛因，身上有攜帶一些
    原本自己要施用的海洛因，所以就先免費提供一些海洛因給
    卓永祚施用止癮（見原審卷第20、36頁），嗣原審審理傳訊
    卓永祚到庭作證，經隔離卓永祚與被告後，卓永祚仍然證稱
    確實以電腦等物作價3千元向被告購買毒品海洛因，並證稱
    因為毒癮發作，受不了，所以才購買毒品3千元（卓永祚因
    竊盜該電腦主機案，經法院判處罪刑確定，於該竊盜案之判
    決書認定其行竊該電腦含主機、滑鼠、螢幕等物之價值為4
    萬9500元）（見原審卷第65頁背面），是無論依被告於原審
    否認此部分犯行時所為之供述，暨卓永祚之歷次證述，均未
    提及被告該次所交付之毒品並非毒品而係葡萄糖，且被告與
    卓永祚均證稱於為附表一編號6之交易時，卓永祚業已毒癮
    發作，果係如此，被告所交付之葡萄糖顯然無法止癮，則卓
    永祚何以於本案警偵訊、原審作證時，均未提及其向被告購
    買之毒品係葡萄糖之異常交易情節，顯與常情有重大違背。
    況且，被告於原審訊問、準備程序、審理及本院行準備程序
    時，亦均未曾辯稱其該次交付卓永祚之物為葡萄糖，足見其
    於本院審理時所持上開辯解，顯無證據可資證明而要無可採
    。被告確實有上開附表一編號4、6所示販賣第一級毒品海洛
    因之犯行，且均銀貨兩訖，均堪認定。
  3.再者，我國查緝毒品海洛因之施用或販賣，一向執法甚嚴，
    對於販賣海洛因者尤科以死刑或無期徒刑之重度刑責，又販
    賣海洛因既係違法行為，當非可公然為之，亦無公定價格，
    且容易分裝並增減份量，而每次買賣之價量，可能隨時依雙
    方關係深淺、資力、需求量及對行情之認知、來源是否充裕
    、查緝是否嚴謹、購買者被查獲時供述購買對象之可能風險
    之評估等情形，而異其標準，非可一概而論；販賣之利得，
    除被告坦承犯行或價量俱臻明確外，委難察得實情，販賣之
    人從價差或量差中牟利之方式雖異，其意圖營利之販賣行為
    則同一。兼以海洛因量微價高，販賣者率有暴利可圖，茍非
    意圖販賣營利，一般人焉有可能甘冒重度刑責而販賣海洛因
    。而依前述，卓永祚、祈志雄、黃慶村、林慰泰每次分別以
    新臺幣（下同）500元、800元、1000元等價格，或以行竊之
    電腦1部（含主機、滑鼠、螢幕）做價3千元，購得第一級毒
    品海洛因1包或3包不等，依渠等購得之數量，核與一般零買
    少量海洛因之市場上交易價格尚屬相當，被告於原審亦供稱
    ：伊為附表一所示各該販賣第一級毒品海洛因犯行，可以從
    其上手獲取一些毒品或買的價格較便宜等語（見原審卷第71
    頁），於本院並坦稱：伊可賺取自己吸食之毒品海洛因（見
    本院卷第65頁），堪認被告於附表一所示之各該時、地販賣
    第一級毒品海洛因予卓永祚、祈志雄、黃慶村、林慰泰時，
    主觀上均具有營利之意圖至明。
  4.綜上所述，被告前揭就附表一編號1至3、5所示各該販賣第
    一級毒品海洛因及附表二所示各該轉讓海洛因之自白，均與
    事實相符，而堪採信；其否認附表一編號4、6所示各該販賣
    第一級毒品海洛因之犯行所持之辯解，則要無可信。其有為
    附表一所示6次販賣海洛因及附表二所示2次轉讓海洛因之犯
    行，均堪認定。
三、論罪科刑部分：
  (一)查海洛因屬毒品危害防制條例第2條第2項第1款所列管之第
    一級毒品，不得非法持有、轉讓及販賣。是核被告就附表一
    所示各次販賣第一級毒品海洛因所為，均係犯毒品危害防制
    條例第4條第1項之販賣第一級毒品罪；另就附表二所示2次
    轉讓第一級毒品海洛因部分，均係犯同條例第8條第1項之轉
    讓第一級毒品罪。又被告就附表二所示2次轉讓毒品海洛因
    之數量，並無證據證明各該次轉讓數量達淨重5公克以上，
    尚均無依毒品危害防制條例第8條第6項加重其刑之問題，附
    此敘明。
  (二)被告為附表一、二所示販賣及轉讓第一級毒品海洛因之行為
    而持有各該毒品海洛因之低度行為，分別為各該販賣及轉讓
    毒品海洛因之高度行為所吸收，均不另論罪。
  (三)被告就附表一編號2、4所示之販賣第一級毒品海洛因犯行，
    與各該交付第一級毒品海洛因之某真實姓名年籍均不詳之成
    年男子彼此間，分別均有犯意聯絡及行為分擔，皆為共同正
    犯。
  (四)被告前曾於95年間因違反毒品危害防制條例及妨害自由案件
    ，分別經臺灣臺中地方法院判決判處有期徒刑6月、10月及7
    月，嗣減刑為有期徒刑3月、5月及3月15日確定，又因加重
    竊盜案件，經臺灣高等法院臺中分院判決判處有期徒刑1年6
    月，減為有期徒刑9月確定，上開4罪經合併定應執行刑為有
    期徒刑1年7月確定；另於96年間因違反毒品危害防制條例案
    件，經臺灣臺中地方法院判決判處有期徒刑1年，經減刑為
    有期徒刑6月確定，且與前揭應執行刑接續執行，於97年6月
    25日因縮短刑期假釋出監，並交付保護管束，保護管束期間
    至97年12月14日假釋期滿未經撤銷，以已執行論，有臺灣高
    等法院被告前案紀錄表在卷可憑，其受徒刑之執行完畢，5
    年內故意再犯本件附表一、二所示有期徒刑以上之罪，均為
    累犯，除法定刑為死刑或無期徒刑部分，依法不得加重外，
    皆依法加重其刑。
  (五)被告是否符合偵審中自白規定
    查被告雖於原審審理、本院行準備程序時均坦承附表一及附
    表二所示各該編號之販賣海洛因及轉讓海洛因之犯行（於原
    審訊問、準備程序時則均否認附表一編號6所示犯行、於本
    院審理時則否認附表一編號4、6所示犯行），惟其於99年5
    月6日查獲時之警偵訊時均未坦承販賣海洛因之犯行，於第2
    次偵訊即99年6月10日偵訊時，雖坦承「我是幫朋友調貨，
    我自己也有使用毒品，因為毒癮越來越重，我朋友來找我，
    也會要我幫他們調貨，最後變成我賺取自己使用毒品的利潤
    而已，我沒有賺他們的錢，就是藥頭會多一些量給我，然後
    我再把其餘部分交給我的下線」（見99偵10904卷第89頁）
    ，然再經檢察官於同偵查庭中訊以：「有幫何人拿過？林慰
    泰？卓永祚？謝志松？陳輝鋼？黃慶村？呂慶章？祈志雄？
    」、「綽號『空的』、『山豬』、『阿義』有無找你幫他們
    調過毒品？」時，則供稱：「林慰泰沒有，卓永祚是自己跑
    來找我，我請他的。謝志松是我們合資購買。陳輝鋼有找我
    幫他調貨。黃慶村何人我不清楚。呂慶章有找我幫他調貨。
    祈志雄我不清楚。」「『空的』、『山豬』有找我幫他們調
    過貨，『阿義』我不知道何人。」（見99偵10904卷第90頁
    ）。可見被告僅於第2次偵訊時坦承其有幫綽號「空的」、
    「山豬」調過毒品，且自該次庭訊之前後文真意，其確實幫
    綽號「空的」、「山豬」調過貨（毒品海洛因），且此自替
    其等調取毒品過程中獲得些取利潤，由此供述尚可從寬認定
    其已坦承販賣海洛因與綽號「空的」、「山豬」等人無誤。
    惟卓永祚綽號「紅毛」，別稱「阿祚」，黃慶村沒有綽號，
    但別稱「阿村」，林慰泰沒有綽號，但別稱「阿慰」（臺語
    音同「阿偉」），已經證人卓永祚、黃慶村、林慰泰於本院
    審理時具結證明屬實（見本院卷第108、109頁背面、110頁
    ），足見起訴書認黃慶村即為綽號「空的」之人，即屬有誤
    ；而綽號「山豬」者為呂慶章，復經呂慶章於本院具結證明
    屬實（見本院卷第111頁），而經提示本案相關人士含陳輝
    鋼、盧明源、祈志雄、謝志松、黃慶村、呂慶章、林仁鵬等
    人於法務部矯正署臺中監獄或臺中看守所之入監所時所拍攝
    之彩色照片（見本院卷第47至59、92至95頁）讓卓永祚、黃
    慶村、林慰泰、呂慶章及被告當庭辨識，其等與被告亦均無
    法指認何者為綽號「空的」（臺語音同「空ㄟ」、「空仔」
    ）之人（見本院卷第108至112頁），而祈志雄雖經本院傳訊
    未到庭，然其於偵訊時則稱別人都稱呼其「阿義」（見98他
    6063卷第60頁），證人呂慶章、黃慶村均稱祈志雄綽號為「
    大胖」，因為其胖胖的（見本院卷第109、112頁），足見祈
    志雄亦非被告於偵查中所指綽號「空的」之人。顯然被告於
    偵訊時雖泛言有幫他人調貨，並從中獲得利潤，然經檢察官
    分別且逐一訊問其有無幫本案購毒者調貨時，則僅供稱：「
    林慰泰部分沒有，卓永祚部分是伊請他施用，祈志雄則不清
    楚，亦不知『阿義』、黃慶村為何人」等語，顯見其於偵訊
    時並未坦承販賣毒品海洛因與本案購毒者卓永祚、祈志雄、
    黃慶村與林慰泰等人，故被告如附表一所示各該販賣毒品海
    洛因之犯行尚均不符合毒品危害防制條例第17條第2項偵審
    中均自白之規定。至被告於偵訊時雖供述：「（認識「空的
    」或「山豬」、「阿義」？）都是一起吃藥的，他們都跟我
    要毒品吃，我都請他們。」「他們常跟我要。」（見99偵
    10904卷第51頁），惟「空的」、「山豬」、「阿義」亦非
    黃慶村，故被告於原審、本院雖均自白附表二轉讓毒品海洛
    因之犯行，亦不符合毒品危害防制條例第17條第2項偵審中
    均自白之規定，以上各該販賣及轉讓毒品等行為均無從援引
    毒品危害防制條例第17條第2項之規定減輕其刑。
  (六)另按販賣第一級毒品罪之法定刑為死刑或無期徒刑，然同為
    販賣第一級毒品之人，其原因動機不一，犯罪情節未必盡同
    ，或有大盤毒梟者，亦有中、小盤之分，甚或僅止於吸毒者
    友儕間為求互通有無之有償轉讓者亦有之，其販賣行為所造
    成危害社會之程度自屬有異，法律科處此類犯罪，所設之法
    定最低本刑卻同為無期徒刑，不可謂不重。於此情形，倘依
    其情狀處以較輕之徒刑，即足以懲儆，並可達防衛社會之目
    的者，自非不可依客觀之犯行與主觀之惡性2者加以考量其
    情狀，是否有可憫恕之處，適用刑法第59條之規定酌量減輕
    其刑，期使個案裁判之量刑，能斟酌至當，符合比例原則。
    本件被告先後多次販賣第一級毒品海洛因，均無視國家對於
    杜絕毒品危害之禁令，其行為固屬不當，應予非難，然被告
    販賣海洛因之對象為卓永祚等4人，各次販賣海洛因之價金
    為500元、800元、1千元不等，尚均屬小額交易，依其價錢
    估算，獲利亦非至鉅，另其中雖有1次係卓永祚以電腦1部（
    含主機、滑鼠、螢幕）向被告購得價值3千元之海洛因，然
    卓永祚於原審亦證述當時被告經測試後說該電腦內只有文書
    處理功能，對他沒有用處（見原審卷第66頁），故卓永祚雖
    以前述電腦作價向被告購買3千元海洛因，然對不常使用電
    腦之被告而言，實際所得利潤亦屬有限（復無法證明被告以
    高價再行轉賣進而獲得更大利潤），堪認被告犯罪之情節尚
    非至惡，僅因一時貪念，致罹重典，而相對於長期大量販賣
    毒品之大毒梟而言，其對社會治安及國民健康之危害顯然較
    小，綜上被告犯案情節觀之，倘仍就附表一所示各罪遽處以
    法定最低本刑即無期徒刑，無異仍屬失之過苛而不盡情理，
    不免予人情輕法重之感，且難謂符合罪刑相當性及比例原則
    ，更無從與大毒梟之惡行有所區隔，是其犯罪情狀相較於法
    定之重刑，在客觀上足以引起一般人之同情，情節尚堪憫恕
    ，爰就其上開附表一所示販賣第一級毒品海洛因6次之犯行
    ，均依刑法第59條之規定各酌減其刑，並與前開加重其刑部
    分，均依刑法第71條第1項規定，先加後減之（最輕本刑死
    刑、無期徒刑部分則僅依法減輕其刑）。
  (七)被告就附表一所示6次販賣第一級毒品海洛因及就附表二所
    示2次轉讓第一級毒品海洛因之犯行，均犯意各別，或行為
    互異，應分論併罰。
  (八)被告雖供稱：本案中其所販賣或轉讓之第一級毒品來源係綽
    號「肉雞」及「金子」之人等語（見99偵10904卷第20、49
    、89、原審卷第74至75頁），並提供渠等使用之行動電話門
    號供警追查，但被告對於綽號「肉雞」、「金子」之真實姓
    名年籍，並無所悉，迄至本案辯論終結時止，檢警人員亦未
    依被告此部分之線報，查獲綽號「肉雞」、「金子」之人，
    故尚無毒品危害防制條例第17條第1項規定之適用，併此敘
    明。
  (九)臺灣臺中地方法院檢察署檢察官另以99年度偵字第15555號
    移送原審併辦部分，與起訴之各該次販賣及轉讓第一級毒品
    部分分別具有同一事實關係，法院自得併予審理。
四、上訴駁回及撤銷改判部分：
  (一)上訴駁回部分（即附表一編號1、3、5、附表二編號1、2 部
    分）
    原審認被告犯附表一編號1、3、5之販賣第一級毒品罪及附
    表二編號1、2之轉讓第一級毒品罪均罪證明確，適用毒品危
    害防制條例第4條第1項、第8條第1項、第18條第1項前段、
    第19條第1項，刑法第11條、第47條第1項、第59條等規定，
    審酌「被告無視於毒品對於他人健康之戕害及國家對於杜絕
    毒品犯罪之禁令，明知法令禁止販賣、轉讓第一級毒品海洛
    因，且其本身亦有施用毒品，深知毒品之危害及難以戒絕，
    猶為圖私利，違犯如附表一編號1、3、5販賣第一級毒品海
    洛因及如附表二所示2次轉讓第一級毒品海洛因犯行，犯罪
    之動機、目的可議，被告販賣、轉讓第一級毒品海洛因之對
    象分別為3人、1人，每次販賣之數量、金額及轉讓之數量均
    不多，因而獲取之利得非鉅，所生之損害尚不嚴重；再考之
    被告之智識、生活情狀，及原於偵查中雖空言否認，惟嗣後
    於本院審理時已能坦認全部犯行，犯後態度尚屬良好等一切
    情狀，分別量處如附表一編號1、3、5，及附表二編號1、2
    所示之刑。並認「1.被告於附表一編號1、3、5所示時、地
    ，販賣第一級毒品海洛因所收取之價金，分別係被告所有並
    因各該販賣第一級毒品罪所得之物，業經本院審認如前，均
    應依毒品危害防制條例第19條第1項規定，各於附表一編號1
    、3、5所示犯行所宣告刑項下，分別諭知沒收，如全部或一
    部不能沒收時，以其財產抵償之。2.被告於附表一編號1、3
    、5、附表二編號1、2所示時間使用之行動電話1支（含門號
    0000000000號SIM卡1張），為被告違犯各該犯行所用之聯絡
    工具，雖未扣案，但無證據證明業已滅失，仍應依毒品危害
    防制條例第19條第1項規定，於如附表一編號1、3、5、附表
    二編號1、2所示各犯行所宣告刑項下，分別宣告沒收，如全
    部或一部不能沒收時，追徵其價額。3.被告於99年5月6日為
    警查獲時，雖另扣得行動電話及現金等物，但經本院審認結
    果，均與如附表一編號1、3、5及附表二編號1、2所示犯行
    無關聯，又均非違禁物，核與毒品危害防制條例第19條、刑
    法第38條規定不合，爰均不予宣告沒收。」並說明不宣付強
    制工作之理由，認事用法均無違誤，量刑亦屬妥適。被告就
    此部分上訴意旨以原審量刑過重，指摘原判決上開部分為不
    當，為無理由，其此部分上訴應予駁回。
  (二)撤銷改判部分（即附表一編號2、4、6部分）
  1.原審認被告犯附表一編號2、4、6之販賣第一級毒品罪，均
    罪證明確，予以論罪科刑，固非無見。惟，被告就附表一編
    號2、4係各與某真實姓名年籍均不詳之成年男子共犯，原審
    判決於附表一編號2、4之主文、理由欄，就未扣案之行動電
    話1支（含門號0000000000號SIM卡1張）部分未諭知應與各
    該某真實姓名年籍均不詳之成年男子連帶沒收之，暨如全部
    或一部不能沒收時，與該名男子連帶追徵其價額（最高法院
    98年度臺上字第7938號、99年度臺上字第4841號判決要旨參
    照），則有未洽；另扣案之第一級毒品海洛因係被告為供自
    己施用而於99年5月4日向綽號「金子」者購買，已經被告於
    偵訊及本院供述明確（見99偵10904卷第49頁、本院卷第67
    頁背面），並非被告於99年3月20日販賣附表一編號6所示毒
    品海洛因與卓永祚後所剩餘之毒品，自非該次販賣毒品後所
    剩餘之物，原審卻於附表一編號6所示主刑項下宣告該包海
    洛因沒收銷燬之，亦有未洽。被告上訴意旨以其所犯附表一
    編號2、4、6所示犯行量刑過重，指摘原判決上開部分不當
    ，雖無理由，惟原審判決關於上開部分既有如上可議之處，
    自應由本院將原判決上開部分撤銷改判，原所定應執行刑亦
    失所附麗，併予撤銷。爰審酌被告前已有多次施用毒品之不
    良素行（參卷附臺灣高等法院被告前案紀錄表），己身已深
    受毒害，明知海洛因係戕害人身心之毒品，為貪圖不法利益
    ，竟販賣海洛因與祈志雄、林慰泰、卓永祚，危害社會治安
    及國民健康，且販賣毒品為政府戮力查緝之罪，海洛因皆足
    以使施用者導致精神、性格異常，造成生命危險之生理成癮
    性及心理依賴性，嚴重戕害國人身體健康，對於社會治安之
    潛在危害不容輕縱，惟念及其國中肄業之智識程度，家庭經
    濟狀況「勉持」，職業工之經濟狀況（見臺中市政府警察局
    太平分局中縣太警偵字第00990040824號刑案偵查卷宗第13
    頁其警詢筆錄受詢問人資料），犯後於原審均坦承販賣毒品
    與祈志雄、林慰泰、卓永祚之犯行，於本院則僅坦承販賣毒
    品與祈志雄之犯後態度，暨其犯罪動機、方法、手段、所生
    危害等一切情狀，分別量處如主文第二項所示之刑，並與上
    訴駁回部分定其應執行之刑如主文第四項所示。
  2.起訴檢察官另謂：被告平日並無正當職業，並以販賣毒品維
    生，多次販賣毒品予他人施用，堪認其確有犯罪習慣，缺乏
    自律觀念，而無懼刑罰之遏阻，而有施以保安處分之必要，
    請併予諭知於刑之執行前，令被告入勞動場所強制工作，以
    示儆懲等語。然按有犯罪之習慣或因遊蕩或懶惰成習而犯罪
    者，於刑之執行前，令入勞動場所，強制工作，刑法第90條
    第1項固有明文。旨在對嚴重職業性犯罪及欠缺正確工作觀
    念或無正常工作因而習慣犯罪者，強制其從事勞動，學習一
    技之長及正確之謀生觀念，使其日後重返社會，能適應社會
    生活，以達預防之目的。所謂「有犯罪之習慣」係指對於犯
    罪以為日常之惰性行為，乃一種犯罪之習性，至所犯之罪名
    為何，是否同一，則非所問，但必須有具體之事實，足資證
    明行為人有犯罪之惡習及慣行，始能認有犯罪習慣，至於行
    為人是否構成累犯，尤非決定其是否有犯罪習慣之唯一標準
    （最高法院95年度臺上字第6446號、94年度臺上字第6234號
    裁判可參）。起訴檢察官認被告平日無正當職業一節，並未
    提出任何證據以實其說，尚難遽採；又被告前雖有多項前科
    ，本案並構成累犯，有前開前科紀錄可按，但近15年來均無
    任何販賣毒品之前科紀錄，本件被告犯販賣第一級毒品海洛
    因之犯行較諸其他販賣毒品者，情節尚非十分嚴重，本院認
    尚無積極證據足認被告有犯罪之習慣，是以本院綜合各情，
    認尚無對被告宣告強制工作之必要。
  3.沒收部分：
  (1)按毒品危害防制條例第19條第1項規定，犯販賣毒品罪者，
    其犯罪所得之財物均沒收之，係採義務沒收主義，且不及於
    因犯罪所得之利益（最高法院89年度臺上字第1244號判決意
    旨參照）。故販賣毒品所得之對價，不問其中成本若干，利
    潤多少，均應全部諭知沒收，貫徹政府查禁煙毒之決心，以
    符立法本旨。又犯毒品危害防制條例第4條之販賣第一級或
    第二級毒品罪者，依同條例19條第1項規定，其因犯罪所得
    之物沒收之，如全部或一部不能沒收時，追徵其價額或以其
    財產抵償之。上開規定性質上係沒收之補充規定。其屬於本
    條所定沒收之標的，如得以直接沒收者，判決主文僅宣告沒
    收即可，不生「追徵其價額」或「以其財產抵償之」問題，
    須沒收之標的全部或一部不能沒收時，始生「追徵其價額」
    或「以其財產抵償之」選項問題。而「追徵其價額」或「以
    其財產抵償之」係屬兩種選項，分別係針對現行貨幣以外之
    其他財產與現行貨幣而言；本規定所稱「追徵其價額」者，
    係指所沒收之物為金錢以外之其他財物而無法沒收時，因其
    實際價值不確定，應追徵其價額，使其繳納與原物相當之價
    額，並無以其財產抵償之問題。倘嗣後追徵其金錢價額，不
    得結果而須以其財產抵償者，要屬行政執行機關依強制執行
    之法律之執行問題，即無不能執行之情形，自毋庸諭知「或
    以其財產抵償之」。如不能沒收之沒收標的為金錢時，因價
    值確定，判決主文直接宣告「以其財產抵償之」即可，不發
    生追徵價額之問題，最高法院99年度第5次刑事庭會議決議
    參照。
  (2)經查：
  被告因附表一編號2、4所示之販賣第一級毒品之犯行，分別
    與各該編號所示之某真實姓名年籍均不詳之成年男子共犯，
    而各該如附表一編號2、4所示販賣毒品之所得金額，均未扣
    案，基於共犯責任共同原則，仍應依毒品危害防制條例第19
    條第1項規定，宣告被告與各該某真實姓名年籍均不詳之成
    年男子連帶沒收之，如全部或一部不能沒收時，以其與各該
    編號所示之某真實姓名年籍均不詳之成年男子之財產連帶抵
    償之，並於附表一編號2、4之主刑項下分別諭知。
  被告如附表一編號2、4所示之販賣毒品所使用之行動電話機
    具1支（含門號0000000000號SIM卡1張），均係被告所有（
    該門號由被告申租，見99警聲搜1818卷第25頁），已經被告
    於本院供述在卷（見本院卷第65頁背面），而上開電話之SI
    M卡，係為行動電話服務之使用介面，因此電信公司於出租
    行動電話門號予消費者使用時，即同時附帶提供SIM卡給消
    費者作為門號使用之介面，故電信公司接受消費者申辦門號
    並將該門號開通上線時，該SIM卡之所有權亦移轉於消費者
    ，自不能認該SIM卡仍屬電信公司所有之物，是以上揭行動
    電話內之SIM卡及行動電話，均係被告所有無訛。上開門號
    、行動電話既均為被告所有與附表一編號2、4所示各該某真
    實姓名年籍均不詳之成年男子共犯附表一編號2、4販賣毒品
    所用之物，基於共犯責任共同原則，應依毒品危害防制條例
    第19條第1項之規定，諭知被告與各該編號所示之某真實姓
    名年籍均不詳之成年男子連帶沒收之，如全部或一部不能沒
    收時，以其與各該編號所示某真實姓名年籍均不詳之成年男
    子連帶追徵其價額，並於附表一編號2、4之主刑項下分別諭
    知。
  扣案疑似毒品之白色粉末1包，經行政院衛生署草屯療養院
    鑑定結果，確實檢出毒品海洛因，驗餘淨重0.2209公克等情
    ，有該院鑑定書1份存卷（見99偵10904卷第110頁）可參。
    該包毒品雖係違禁物，惟被告於偵訊時供稱該包毒品是伊於
    99年5月4日凌晨2、3時許在臺中市○○路與成功路，向1名
    綽號「金子」者所購買，買到毒品後即與謝志松一起施用（
    見99偵10904卷第49頁），於本院並供稱：扣案毒品係供伊
    自行使用（見本院卷第67頁背面），查被告於本案案發前即
    有多次施用海洛因案件，或經法院裁准觀察勒戒、強制戒治
    ，或經法院判處罪刑確定，部分並已執行完畢，有其臺灣高
    等法院被告前案紀錄表1份在卷（見本院卷第6至16頁），足
    見被告確實有施用海洛因之犯行，其供稱扣案海洛因為其所
    施用，則屬可採。是依現有事證並無積極證據足以證明扣案
    之海洛因係供其為本件犯罪所用之物，依法不於本案宣告沒
    收銷燬之。
  至於被告於99年5月6日為警查獲時，雖另扣得行動電話及現
    金等物，但經本院審認結果，均與如附表一編號2、4、6所
    示犯行無關聯，又均非違禁物，核與毒品危害防制條例第19
    條、刑法第38條規定不合，爰均不予宣告沒收，附此敘明。
據上論斷，應依刑事訴訟法第368條、第369條第1項前段、第364
條、第299條第1項前段，毒品危害防制條例第4條第1項、第19條
第1項，刑法第11條、第28條、第47條第1項、第59條、第51條第
5款，判決如主文。
本案經檢察官朱介斌到庭執行職務。
中    華    民    國   100    年    2     月    23    日
            刑事第九庭  審判長法  官  江  德  千
                              法  官  莊  深  淵
                              法  官  賴  妙  雲
以上正本證明與原本無異。
如不服本判決應於收受送達後十日內向本院提出上訴書狀，其未
敘述上訴之理由者，並得於提起上訴後十日內向本院補提理由書
（均須按他造當事人之人數附繕本）「切勿逕送上級法院」。
                              書記官  陳  三  軫
中    華    民    國   100    年    2     月    23    日
【附錄論罪科刑法條】
毒品危害防制條例第4條第1項：
製造、運輸、販賣第一級毒品者，處死刑或無期徒刑；處無期徒
刑者，得併科新臺幣2 千萬元以下罰金。
毒品危害防制條例第8條第1項：
轉讓第一級毒品者，處1 年以上7 年以下有期徒刑，得併科新臺
幣1 百萬元以下罰金。
附表一：
┌──┬────┬─────┬────┬───────────────┬────────────────┐
│編號│交易對象│ 交易時間 │交易地點│ 交  易  方  式               │  主文（含主刑及從刑）          │
├──┼────┼─────┼────┼───────────────┼────────────────┤
│1   │卓永祚  │99年1月31 │臺中縣太│楊仁豪於99年1 月31日上午10時19│（原審）                        │
│    │        │日上午10時│平市（現│分許，以其所有之行動電話門號09│楊仁豪販賣第一級毒品，累犯，處有│
│    │        │49分許    │改制為臺│00000000號（未扣案）與卓永祚所│期徒刑拾伍年參月。未扣案之行動電│
│    │        │          │中市太平│使用之市內電話號碼00-00000000 │話壹支（含門號0000000000號SIM卡 │
│    │        │          │區）成功│號聯繫買賣第一級毒品海洛因事宜│壹張）沒收之，如全部或一部不能沒│
│    │        │          │東路198 │，而後，於左列時、地，由楊仁豪│收時，追徵其價額。販賣第一級毒品│
│    │        │          │號附近之│交付價值新臺幣（下同）500元之 │海洛因所得新臺幣伍佰元沒收之，如│
│    │        │          │統一便利│第一級毒品海洛因1包予卓永祚， │全部或一部不能沒收時，以其財產抵│
│    │        │          │商店前  │卓永祚則當場交付價款500元予楊 │償之。                          │
│    │        │          │        │仁豪。                        │                                │
├──┼────┼─────┼────┼───────────────┼────────────────┤
│2   │祈志雄  │99年2月23 │臺中市某│楊仁豪於99年2 月23日下午1 時50│楊仁豪共同販賣第一級毒品，累犯，│
│    │        │日下午2時 │泛亞電信│分許，以其所有之行動電話門號09│處有期徒刑拾伍年肆月。未扣案之行│
│    │        │10分許    │行附近  │00000000號與祈志雄所持用之行動│動電話壹支（含門號0000000000號  │
│    │        │          │        │電話門號0000000000號聯絡，由於│SIM卡壹張）與某真實姓名年籍均不 │
│    │        │          │        │祈志雄另積欠楊仁豪1000元，2 人│詳之成年男子連帶沒收之，如全部或│
│    │        │          │        │遂於通話中以「要還多少錢」等語│一部不能沒收時，與該名成年男子連│
│    │        │          │        │，將祈志雄欲還債及購買第一級毒│帶追徵其價額。販賣第一級毒品海洛│
│    │        │          │        │品海洛因之款項混雜一起，以避免│因所得新臺幣捌佰元與某真實姓名年│
│    │        │          │        │警方查緝。待雙方在電話中完成「│籍均不詳之成年男子連帶沒收之，如│
│    │        │          │        │還1800元」即除清償1000元外，另│全部或一部不能沒收時，以其與該名│
│    │        │          │        │交易800 元之第一級毒品海洛因之│成年男子之財產連帶抵償之。      │
│    │        │          │        │事宜後，楊仁豪即委由某真實姓名│                                │
│    │        │          │        │年籍均不詳且有犯意聯絡之成年男│                                │
│    │        │          │        │子於左列時、地，將價值800元之 │                                │
│    │        │          │        │第一級毒品海洛因1包交付予祈志 │                                │
│    │        │          │        │雄，祈志雄則當場交付該次購買第│                                │
│    │        │          │        │一級毒品海洛因之價款800元予該 │                                │
│    │        │          │        │名成年男子，再轉交予楊仁豪。  │                                │
├──┼────┼─────┼────┼───────────────┼────────────────┤
│3   │黃慶村  │99年2月27 │臺中縣太│楊仁豪於99年2 月27日晚間7 時19│（原審）                        │
│    │        │日晚間7時 │平市（現│分許，以其所有之行動電話門號09│楊仁豪販賣第一級毒品，累犯，處有│
│    │        │45分許    │改制為臺│00000000號與黃慶村所持用之行動│期徒刑拾伍年伍月。未扣案之行動電│
│    │        │          │中市太平│電話門號0000000000號聯絡交易第│話壹支（含門號0000000000號SIM卡 │
│    │        │          │區）建興│一級毒品海洛因事宜後，於左列時│壹張）沒收之，如全部或一部不能沒│
│    │        │          │路附近某│、地，由楊仁豪交付價值1000元之│收時，追徵其價額。販賣第一級毒品│
│    │        │          │處之統一│第一級毒品海洛因1 包予黃慶村，│海洛因所得新臺幣壹仟元沒收之，如│
│    │        │          │便利商店│黃慶村則當場交付價款1000元給楊│全部或一部不能沒收時，以其財產抵│
│    │        │          │前      │仁豪。                        │償之。                          │
│    │        │          │        │                              │                                │
├──┼────┼─────┼────┼───────────────┼────────────────┤
│4   │林慰泰  │99年3月2日│臺中市文│楊仁豪於99年3 月2 日上午9 時8 │楊仁豪共同販賣第一級毒品，累犯，│
│    │        │上午9時41 │心路某處│分許，以其所有之行動電話門號09│處有期徒刑拾伍年參月。未扣案之行│
│    │        │分許      │之統一便│00000000號與林慰泰所持用之行動│動電話壹支（含門號0000000000號  │
│    │        │          │利商店前│電話門號0000000000號聯絡交易第│SIM卡壹張）與某真實姓名年籍均不 │
│    │        │          │        │一級毒品海洛因事宜後，於左列時│詳之成年男子連帶沒收之，如全部或│
│    │        │          │        │、地，由楊仁豪指示某真實姓名年│一部不能沒收時，與該名成年男子連│
│    │        │          │        │籍均不詳且有犯意聯絡之成年男子│帶追徵其價額。販賣第一級毒品海洛│
│    │        │          │        │將價值500元之第一級毒品海洛因1│因所得新臺幣伍佰元與某真實姓名年│
│    │        │          │        │包交付予林慰泰，林慰泰則當場交│籍均不詳之成年男子連帶沒收之，如│
│    │        │          │        │付500元予該名成年男子，再轉交 │全部或一部不能沒收時，以其與該名│
│    │        │          │        │予楊仁豪。                    │成年男子之財產連帶抵償之。      │
├──┼────┼─────┼────┼───────────────┼────────────────┤
│5   │祈志雄  │99年3月20 │臺中市昌│楊仁豪於99年3 月20日中午12時許│（原審）                        │
│    │        │日中午12時│平路某處│，以其所有之行動電話門號098648│楊仁豪販賣第一級毒品，累犯，處有│
│    │        │44分許    │之統一便│1661號與祈志雄所持用之行動電話│期徒刑拾伍年參月。未扣案之行動電│
│    │        │          │利商店前│門號0000000000號聯絡交易第一級│話壹支（含門號0000000000號SIM卡 │
│    │        │          │        │毒品海洛因事宜後，於左列時、地│壹張）沒收之，如全部或一部不能沒│
│    │        │          │        │，由楊仁豪將價值500 元之第一級│收時，追徵其價額。販賣第一級毒品│
│    │        │          │        │毒品海洛因1 包交付予祈志雄，祈│海洛因所得新臺幣伍佰元沒收之，如│
│    │        │          │        │志雄則當場交付價款500 元予楊仁│全部或一部不能沒收時，以其財產抵│
│    │        │          │        │豪。                          │償之。                          │
│    │        │          │        │                              │                                │
├──┼────┼─────┼────┼───────────────┼────────────────┤
│6   │卓永祚  │99年3月20 │臺中市文│楊仁豪於99年3 月20日中午12時11│楊仁豪販賣第一級毒品，累犯，處有│
│    │        │日中午12時│心路某處│分許，以其所有之行動電話門號09│期徒刑拾伍年拾月。未扣案之行動電│
│    │        │11分許後之│        │00000000號與卓永祚所持用之行動│話壹支（含門號0000000000號SIM 卡│
│    │        │同日中午某│        │電話0000000000號聯絡交易第一級│壹張）及桌上型電腦壹部（含主機、│
│    │        │時        │        │毒品海洛因之事宜後，於左列時、│滑鼠、螢幕）均沒收，如全部或一部│
│    │        │          │        │地，由楊仁豪將每包價值1000元之│不能沒收時，均追徵其價額。      │
│    │        │          │        │第一級毒品海洛因共計3 包，交付│                                │
│    │        │          │        │予卓永祚，並同意卓永祚以所攜帶│                                │
│    │        │          │        │前來之桌上型電腦1部（含主機、 │                                │
│    │        │          │        │滑鼠、螢幕），抵付價款3000 元 │                                │
│    │        │          │        │，而收受該桌上型電腦1部（含主 │                                │
│    │        │          │        │機、滑鼠、螢幕）。            │                                │
└──┴────┴─────┴────┴───────────────┴────────────────┘
附表二：
┌──┬────┬─────┬────┬───────────────┬────────────────┐
│編號│轉讓對象│轉讓時間  │轉讓地點│ 轉 讓 方 式                  │  主   文（含主刑及從刑）       │
├──┼────┼─────┼────┼───────────────┼────────────────┤
│1   │黃慶村  │99年2月22 │臺中市文│楊仁豪於99年2 月22日上午11時14│（原審）                        │
│    │        │日上午11時│心路與崇│分許，以其所有之行動電話門號09│楊仁豪轉讓第一級毒品，累犯，處有│
│    │        │14分許後之│德路附近│00000000號與黃慶村所持用之行動│期徒刑壹年參月。未扣案之行動電話│
│    │        │同日中午某│之統一便│電話門號0000000000號聯繫，因黃│壹支（含門號0000000000號SIM卡壹 │
│    │        │時        │利商店前│慶村央求楊仁豪無償提供第一級毒│張）沒收之，如全部或一部不能沒收│
│    │        │          │        │品海洛因（無法證明轉讓數量達淨│時，追徵其價額。                │
│    │        │          │        │重5公克以上），經楊仁豪應允後 │                                │
│    │        │          │        │，楊仁豪遂於左列時、地，無償轉│                                │
│    │        │          │        │讓價值1000元之第一級毒品海洛因│                                │
│    │        │          │        │1包予黃慶村，供黃慶村施用。   │                                │
│    │        │          │        │                              │                                │
├──┼────┼─────┼────┼───────────────┼────────────────┤
│2   │黃慶村  │99年3月11 │臺中市文│楊仁豪於99年3 月11日上午11時38│（原審）                        │
│    │        │日（起訴書│心路與崇│分許，以其所有之行動電話門號09│楊仁豪轉讓第一級毒品，累犯，處有│
│    │        │誤為1 日，│德路附近│00000000號與黃慶村所持用之行動│期徒刑壹年參月。未扣案之行動電話│
│    │        │業經公訴檢│之統一便│電話門號0000000000號聯繫後，因│壹支（含門號0000000000號SIM卡壹 │
│    │        │察官更正之│利商店前│黃慶村央求楊仁豪免費提供第一級│張）沒收之，如全部或一部不能沒收│
│    │        │）中午某時│        │毒品海洛因（無法證明轉讓數量達│時，追徵其價額。                │
│    │        │          │        │淨重5公克以上），經楊仁豪應允 │                                │
│    │        │          │        │後，楊仁豪遂於左列時、地，無償│                                │
│    │        │          │        │轉讓價值1000元之第一級毒品海洛│                                │
│    │        │          │        │因予黃慶村。                  │                                │
└──┴────┴─────┴────┴───────────────┴────────────────┘